【裁判字號】    98,消債更,510
【裁判日期】    990517
【裁判案由】    聲請更生程序
【裁判全文】
臺灣高雄地方法院民事裁定           98年度消債更字第510號
聲  請  人  甲○○
上列當事人聲請更生程序事件，本院裁定如下：
    主  文
聲請駁回。
聲請費用由聲請人負擔。
    理  由
一、聲請意旨略以：本件聲請人主張其為幫配偶黃永昇償還債務
    ，而致積欠大筆債務，目前與配偶分居中，為維持基本生活
    開銷，不得已向各債權人借款，而聲請人本身工作薪資收入
    不高，迄至民國97年6 月與最大債權銀行即台新國際商業銀
    行股份有限公司（下稱台新銀行）協商時，尚積欠債務總額
    新臺幣（下同）1,096,039 元，而聲請人從事清潔人員工作
    ，每月薪資18,000元，以聲請人前揭收入扣除上開每月必要
    支出後，所剩無幾，顯不足清償所欠債務，為期能清理負債
    ，聲請人縮衣節食、樽節開支，並依消費者債務清理條例第
    151 條規定，曾於97年6 月間以書面向最大債權銀行台新銀
    行請求前置協商，然台新銀行未考量聲請人基本生活開銷，
    提出協商條件為180 期、零利率，每月大約償還6,089 元，
    與聲請人實際收入扣除必要支出，所能挪出之還款能力3,00
    0 元，差距甚大，致協商不成立。又聲請人係一般消費者，
    並未從事營業，且無擔保或無優先權之債務總額未逾1,200
    萬元，復未經法院裁定開始清算程序或宣告破產，爰向本院
    聲請更生等語。
二、按債務人不能清償債務或有不能清償之虞，且無擔保或無優
    先權之債務總額未逾新臺幣1,200 萬元者，於法院裁定開始
    清算程序或宣告破產前，得向法院聲請更生，消費者債務清
    理條例第3 條、第42條第1 項分別定有明文。又聲請更生或
    清算不合程式或不備其他要件者，法院應以裁定駁回之，但
    其情形可以補正者，法院應定期間先命補正，復為同條例第
    8條所明定。
三、經查：
  (一)聲請人主張其目前積欠金融機構信用卡款債務，及為清償債
    務與維持家計之需，迄至98年1 月14日止共積欠之債務總額
    為1,136,866 元等情，業據其提出債權人清冊、財團法人金
    融聯合徵信中心當事人綜合信用報告－債務清理條例前置協
    商專用債權人清冊為證，應為可採。又聲請人前曾向最大債
    權銀行台新銀行請求債務協商而協商不成立乙節，亦有該銀
    行於97年8 月29日付與聲請人之前置協商不成立通知書在卷
    可稽。
  (二)參以消費者債務清理條例之立法目的，乃為期能迅速清理消
    費者之債務，保障其生存權，並兼顧債權人之利益，而達維
    持經濟秩序及安定社會之效，而非在使債務人恣意消費所造
    成之債務，轉嫁予債權人負擔。為避免債務人與債權人達成
    清償協定後，仍為鉅額消費或作奢侈性、浪費性之商品或服
    務消費，而濫用更生或清算程式以規避其應負擔之償還責任
    ，法院於審查聲請人每月必要生活支出時，自應以能維持個
    人基本生活之必要費用為限。本院考量生活費用支出單據之
    收集本屬不易，且參酌聲請人居住於高雄市，依內政部公告
    之98年度臺灣省低收入戶最低生活費，每人每月11,309元，
    係按照政府公佈最近1 年平均每人消費支出（包含食品費、
    衣著鞋襪費、房租水電費、家居管理費、醫療保健費、交通
    通訊費、娛樂教育費及雜項支出）60% 訂定，已涵括所有必
    要生活之支出，並足以維持個人基本生活所需，且聲請人既
    已負鉅額債務而謂不能清償，其自須以較低之標準生活而節
    忖開銷用以償債始符誠信，自不得以無負債人員之一般生活
    標準以上而同為要求計算生活費，故認聲請人個人之每月必
    要生活費用（包含食、衣、住、行、強制性保險等）應以上
    開數額即11,309元計算，始符公允。
  (三)而本件聲請人業已負債百餘萬元而謂不能清償，在無其他特
    殊必要之支出（如重大傷病等），其本須以較低之標準生活
    而節忖開銷用以償債始符誠信，債務人自不得以無負債人員
    之一般生活標準以上而同為要求。是以聲請人所立收入切結
    書每月18,000元，扣除前揭支出，每月尚餘6,691 元。聲請
    人主張因無法負擔台新銀行提出之還款條件致協商不成立，
    有前置協商不成立通知書在卷可稽，然依上述聲請人每月薪
    資扣除必要支出費用後，仍餘有6,691 元，足以繳納台新銀
    行提供之還款方案，可徵該行提供之還款方案尚屬合理，聲
    請人按此協商方案按期還款，並不至於造成經濟上之窘況，
    況聲請人於96年9 月3 日退保勞工保險後，並領有老年給付
    574,200 元，其得用以先行清償部分債務，以減輕日後每期
    攤還之金額，無由放任債務因加計利息而越滾越大之理。據
    此，本院斷難認定聲請人有積極還款並解決債務之誠，以及
    有不能清償債務或有不能清償債務之虞之情形。
四、綜上所述，本件聲請人依現有收入，扣除生活支出後，尚難
    認有無法清償債務之情，是聲請人主張有無法清償之虞而聲
    請更生，自屬無據，應屬聲請更生之要件不備，且又無從補
    正，依前開說明，應駁回其更生之聲請。
五、依消費者債務清理條例第8 條、第15條，民事訴訟法第78條
    、第95條，裁定如主文。
中    華    民    國    99    年    5     月    17    日
                  民事庭  法  官  李佳容
上為正本係照原本作成
如不服本裁定，應於裁定送達後10日內以書狀向本院提出抗告，
並繳納抗告費新臺幣1,000 元 。
中    華    民    國    99    年    5     月    17    日
                          書記官  鄭翠蘭

司法院資訊處製作；財團法人民間司法改革基金會備份。
